臺灣桃園地方法院民事裁定　　　　　　　 100年度司字第18號
聲　請　人　財政部臺灣省北區國稅局
法定代理人　吳自心
代　理　人　李美淳
　　　　　　楊淑雲
相　對　人　昱維工業有限公司
法定代理人
即　清算人　卓瑞蘋
上列聲請人聲請解任昱維工業有限公司清算人等事件，本院裁定
如下：
    主  文
本院於民國一○○年四月十一日以一百年度司字第九號裁定所選
任昱維工業有限公司之清算人財政部臺灣省北區國稅局應予解任
。
選派卓瑞蘋會計師（住台北市○○○路○段140 號5 樓）為昱維
工業有限公司清算人。
聲請程序費用由相對人昱維工業有限公司負擔。
    理  由
一、按法院因利害關係人之聲請，認為必要時，得將清算人解任
    ，又清算人與公司之關係，除本法有規定外，依民法關於委
    任之規定，又有限公司之解散準用無限公司之有關規定，公
    司法第82條前段、第97條及第113 條分別定有明文。
二、本件聲請意旨略以：鈞院前雖以100 年度司字第9 號裁定選
    任聲請人為昱維工業有限公司（下稱昱維公司）之清算人，
    惟清算人除稅單送達外，尚有了結現務、收取債權、清償債
    務等依法應處理事項，然聲請人為稅捐稽徵機關，並無擔任
    清算人之法定職掌，且選派為清算人後，將造成租稅債權人
    與債務人同屬一人，產生利益衝突，是聲請人拒絕就任相對
    人之清算人。且清算人人選乃以對公司事務有一定程度瞭解
    便於處理昱維公司清算事務之人為妥，爰依法請求鈞院解任
    聲請人之清算人職務，並選任卓瑞蘋為相對人之清算人等語
    。
三、經查，本院前於民國100 年4 月11日以100 年度司字第9 號
    民事裁定，選任聲請人為相對人之清算人，惟聲請人自選派
    迄今，未曾進行任何清算事務，且經聲請人表明並無就任意
    願，本院基於監督公司清算職能，認聲請人不適合擔任相對
    人清算人，而有解除其清算人職務之必要，如令聲請人繼續
    擔任相對人清算人，恐有損害相對人或其股東、債權人利益
    之虞，或將使清算難以終結，而認應解任清算人之職務，以
    保護相對人及其股東、債權人之整體利益。為此依首揭法條
    規定解除聲請人清算人任務。
四、又本院前依聲請人之聲請，選派聲請人為清算人，茲原選派
    清算人既已辭任，本院自有另行選任之必要。相對人為一人
    董事（即股東）之有限公司，且董事即負責人戴嘉吟雖於95
    年4 月23日出具股東同意書，同意辦理公司解散並選任其本
    人為清算人，經經濟部中部辦公室辦理解散登記在案，惟並
    未向法院聲報清算人。詎其於99年5 月25日死亡，而其無第
    一、二、三順位之繼承人，第四順位繼承人即其兄姊戴國盛
    、戴美蘭則於知悉其死亡後，於99年9 月16日向本院家事法
    庭聲請拋棄繼承，有本院家事法庭函、公司變更登記表、除
    戶謄本、繼承系統表及本院民事紀錄科查詢表附於本院100
    年度司字第9 號卷足憑；而第三人卓瑞蘋為領有執照之會計
    師，於93年5 月份辦理相對人公司92年度營利事業所得稅之
    簽證案件，亦據其陳報在卷，足見卓瑞蘋對辦理相對人公司
    之清算事務應有一定之處理能力，雖第三人卓瑞蘋具狀主張
    其自93年5 月完成昱維公司92年度營利事業所得稅之簽證案
    件後，與該公司未曾再有聯絡，對於該公司後續之營業情形
    及財務狀況皆無所悉，惟經濟部於95年間即以95年4 月27日
    經授中字第0953210950號函命其解散，其後2 年間之營業、
    財務狀況應不致有太大之變化，且本件財政部臺灣省北區國
    稅局經辦人員曾到院表示，此次課罰即為該申報年度之漏稅
    額問題，卓瑞蘋會計師對此亦應屬熟稔；此外，該公司既無
    後續之營業問題，目前亦無其他債權、債務，並僅剩餘名下
    4 台車自用小客車應予處理，而該筆課罰金額亦僅新臺幣65
    ,850元，數額非鉅，其清算程序亦屬單純，而無何複雜不能
    勝任之情形。至於卓瑞蘋雖表示可洽詢會計師公司尋求適任
    人選等語，惟經本院函詢之結果，目前亦尚無願意擔償之人
    員，有該會100 年10月20日會總字第1000465 號函覆在卷可
    按，更遑論卓瑞蘋本身即為專業會計師，且對該公司會計帳
    冊等之瞭解，亦較其他會計師為適當。再者，本件原係經財
    政部臺灣省北區國稅局聲請本院選派為清算人，又該局之聲
    請係為貫徹課稅公平，以免相對人公司因無法送達而處於實
    質無法課稅之不公平狀態而有害公益，故就其聲請法院為相
    對人昱維公司選派清算人此一事件，自具有一定之公益性，
    法院之選派亦需考量事件之妥當性、展望性，而特別需求法
    院職權之裁量。綜上所述，爰選派卓瑞蘋為相對人之清算人
    。
五、爰裁定如主文所示。
中    華    民    國   100    年    10    月    27    日
                        民事第三庭  法  官  陳筱蓉
以上正本係按原本作成。
不得聲明不服。
中    華    民    國   100    年    10    月    27    日
                                    書記官  蔡佩媛